臺灣桃園地方法院刑事判決　　　　　　　　　　　　　九十一年度易字第一六八號
　　公　訴　人　臺灣桃園地方法院檢察署檢察官
　　被　　　告　丁○○
右列被告因侵占等案件，經檢察官提起公訴（九十年度偵緝字第七四八號），本院判
決如左：
    主  文
丁○○連續意圖為自己不法之所有，而侵占對於業務上所持有之物，處有期徒刑捌月
。又意圖為自己不法之所有，以詐術使人將本人之物交付，處有期徒刑伍月。應執行
有期徒刑壹年，緩刑參年。
    事  實
一、丁○○係位於桃園縣大園鄉林村三十三鄰二十八之一號千飲有限公司（下稱千
    飲公司）之業務員，負責送貨、訂貨及帳款回收等工作，竟基於意圖為自己不法
    所有之概括犯意，自民國九十年三月間某日起，至同年五月間離職前止，連續多
    次向千飲公司領取帳單，至千飲公司之客戶，即位於台北縣林口鄉○○路八十九
    號之「林園蛋糕」、台北縣林口鄉○○○街五四號之「功隆」、桃園縣蘆竹鄉○
    ○路二之五號之「美美」、桃園縣蘆竹鄉○○路四一三號之「安可」、台北縣林
    口鄉○○路十號四樓之「億客來」、桃園縣蘆竹鄉○○○路十五號之「巧伯康」
    、桃園縣蘆竹鄉○○路○段十六號之「成蕙」、台北縣林口鄉瑞平村九鄰六四號
    之「順亨」等商店，收取總計約新台幣（下同）十四萬一千二百八十八元之帳款
    ，卻未繳回千飲公司，而將其因業務上所持有之上開貨款，予以侵占入己。其又
    於上開期間內，明知其無償還債務之能力，竟另行基於意圖為自己不法所有之概
    括犯意，利用千飲公司之客戶信賴其為該公司業務員之機會，連續向位於桃園縣
    龜山鄉○○村○○○路○段四一七號一樓之「哈妮」、桃園縣蘆竹鄉宏竹村大竹
    圍二三二之二八號之「順盟」、桃園縣蘆竹鄉○○路○段四０二號之「全輝」、
    台北縣林口鄉瑞平村九鄰六四號之「順亨」、台北縣林口鄉○○村○○路三十號
    之「清梅」等商店老闆，佯稱其欲暫時借調貨品，待調度完成後隨即返還，使上
    揭店家信以為真而陷於錯誤，將咖啡、酒類等飲品如數交付予丁○○，總計詐取
    約五萬一千零八十元之飲料等貨品，丁○○旋將上開貨品轉售予其它商家，而無
    法將上開貨品返還。嗣經千飲公司查對帳目時發覺有異，始悉上情。
二、案經千飲公司代表人李承蓉訴請臺灣桃園地方法院檢察署檢察官偵查起訴。
    理  由
一、訊據被告丁○○對於右揭侵占部分之犯罪事實，迭於偵查及本院審理時供承不諱
    ，就詐欺部分之犯行，固承認有於右揭時、地向各該店家借調前述金額之貨物，
    惟矢口否認有何詐欺犯行，辦稱：只是先向店家借貨，賣給別的店家，不是騙的
    云云。經查：右揭犯罪事實，業據告訴人千飲公司之代表人李承蓉於偵查及本院
    調查時指述綦詳；再被告向上述商店佯稱借貨，卻賣給其他店家，未將所借商品
    返還等情，並據證人即「哈妮」商店店員戊○○、「順盟」商店負責人丙○○等
    人到庭證述屬實；此外，復有千飲公司應收帳款寄單證明聯、出貨單各八張，收
    帳卡四張，千飲公司代被告先向「順盟」、「成蕙」、「順亨」、「清梅」等商
    店償還貨款之收據四紙、千飲公司計算被告侵占及詐欺金額之明細表，及被告與
    千飲公司書立之和解書各一份在卷可稽，足認被告確有前述業務侵占及詐欺之犯
    行。況被告於偵查中及本院調查時均自承：向「哈妮」、「順盟」、「順亨」、
    「全輝」、「清梅」等商店借調之貨，拿去別的店家賣掉之後，係用來補之前虧
    欠公司之帳款，以其當時之薪水及經濟狀況並無法償還等語（見偵查卷第二三至
    第二四頁、本院九十一年五月三日訊問筆錄），顯見其向上開店家借貨之時，自
    始即無調度貨品日後返還之意，其有詐欺之主觀犯意甚為明確。綜上所述，本件
    事證明確，被告犯行堪以認定。
二、核被告丁○○所為，係犯刑法第三百三十六條第二項之業務侵占罪，及同法第三
    百三十九條第一項之詐欺取財罪。其先後多次業務侵占及詐欺取財犯行，均時間
    緊接，以相同之方式，觸犯構成要件相同之罪，顯係基於概括犯意而為，應依刑
    法第五十六條連續犯之規定，以一罪論，並依法加重其刑。又被告所犯上開二罪
    間，犯意各別、罪名互異，應予分論併罰。再公訴人雖未就被告以千飲公司業務
    員身分，向位於桃園縣蘆竹鄉○○路○段十六號之「成蕙」、台北縣林口鄉瑞平
    村九鄰六四號之「順亨」商店收取貨款，但未將貨款交回千飲公司之業務侵占犯
    行提起公訴，惟公訴人就犯罪事實一部起訴者，效力及於全部，本件被告上開犯
    罪事實，與公訴人起訴部分有連續犯之裁判上一罪關係，本院自應一併審理。爰
    審酌被告之素行，犯罪之動機、目的、手段，侵占公司財物所得約十四萬元，詐
    欺上開店家所得約四萬元，金額非高，及犯後坦承大部分犯行等一切情狀，分別
    量處如主文所示之刑，並定其應執行之刑。末查，被告前未曾受有期徒刑以上刑
    之宣告，此有台灣高等法院被告全國前案紀錄表及臺灣桃園地方法院檢察署刑案
    資料查註紀錄表各一份附卷可查，其因一時失慮，致罹刑典，事後已與千飲公司
    達成和解，返還全數金額，此業據千飲公司代表人李承蓉到庭指稱無誤，並有前
    述和解書一紙附卷可參，被告經此教訓應知所警惕，當無再犯之虞，本院綜核其
    個人及家庭環境各情，認對被告所宣告之刑以暫不執行為適當，故併諭知緩刑三
    年，以啟自新。
三、公訴意旨另以：被告李興坤於民國九十年三月至五月間，明知其無償還債務之能
    力，竟基於意圖為自己不法所有之概括犯意，連續向位於桃園縣蘆竹鄉○○路○
    段十六號之「成蕙」、台北縣林口鄉瑞平村九鄰六四號之「順亨」之商店，假借
    借用貨品為由，使上揭店家信以為真，而借得飲料等貨品，丁○○旋將上開貨品
    轉售予其它商家，而無法返還借得貨品，因認被告此部分亦涉有刑法第三百三十
    九條第一項之詐欺取財犯行。惟按犯罪事實應依證據認定之，無證據不得推定其
    犯罪事實，刑事訴訟法第一百五十四條定有明文。經查：證人即「成蕙」商行之
    負責人甲○○於本院九十一年四月二十二日調查時到庭證稱：伊於九十年五月十
    七日向被告叫貨，先開一張三萬元之支票給千飲公司，並交付現金六百元給被告
    ，因為信任千飲公司，認為千飲公司會負責，所以才在取貨前就先開票給千飲公
    司，並給付六百元現金給被告，並非被告個人之因素等語。再證人即順亨商店之
    負責人乙○○於本院九十一年四月一日調查時，亦到庭證稱：被告並未以借貨名
    義向伊借貨，是該店有五箱黑松沙士快到期了，叫被告退回公司，被告把貨拿走
    後並未補新的貨給伊，也沒有把這筆帳扣掉，等千飲公司新的業務員來收帳，才
    發現此事等語屬實。是被告並未於右揭時、地向「成蕙」及「順亨」商行以借用
    貨品為由取走貨款及貨品，且係上開二商行之負責人，分別因店內需要叫貨，及
    貨物即將到期，而主動將貨款或快到期之貨品交付給被告，被告並無任何積極施
    用詐術之行為，而與詐欺罪之構成要件尚屬有間。此外，又查無其他積極事證足
    以證明被告有公訴人所指之上開犯行，原應就此部分為被告無罪之諭知，惟公訴
    人既認被告此部分行為如成立犯罪，與前開論罪科行部分，具有連續犯之裁判上
    一罪關係，爰不另為無罪之諭知，附此敘明。
據上論斷，應依刑事訴訟法第二百九十九條第一項前段，刑法第五十六條、第三百三
十六條第二項、第三百三十九條第一項、第五十一條第五款、第七十四條第一款，罰
金罰鍰提高標準條例第一條前段，判決如主文。
本案經檢察官黃錦秋到庭執行職務。
中      華      民國    九十一    年      七      月     十二     日
                              台灣桃園地方法院刑事第四庭
                                      審判長法  官   陳世宗
                                            法  官   蔡榮澤
                                            法  官   游士珺
右正本證明與原本無異。
如不服本判決，應於判決送達後十日內向本院提出上訴狀( 應附繕本 )，上訴於
臺灣高等法院。
                                            書記官   王曉雁
中        華        民        國      九十一    年   七   月    十九    日
附論罪科刑之法條：
刑法第三百三十六條
對於公務上或因公益所持有之物，犯前條第一項之罪者，處一年以上七年以下有期徒
刑，得併科五千元以下罰金。
對A
